【裁判字號】    92,交易,11
【裁判日期】    920306
【裁判案由】    過失傷害
【裁判全文】
臺灣士林地方法院刑事判決                          九十二年度交易字第一一號
    公  訴  人  臺灣士林地方法院檢察署檢察官
    被      告  甲○○  男  二.
右列被告因過失傷害案件，經檢察官提起公訴（九十一年度偵字第一０九二一號），
本院判決如左：
    主  文
甲○○從事業務之人，因業務上之過失傷害人，處有期徒刑參月，如易科罰金以參佰
元折算壹日。
    事  實
一、甲○○為開元食品工業股份有限公司（下稱開元公司）之送貨司機，平日駕駛貨
    車載運貨物，為從事駕駛業務之人。於民國九十一年一月二十四日上午，駕駛車
    牌號碼ＣＡ—一九九七號自用小客車，沿臺北市○○區○○路由北往南方向行駛
    ，欲前往公司上班，迨同日上午八時十五分許，行經向陽路與重陽路口時，原應
    注意依規定汽車在同一車道行駛時，除擬超越前車外，後車與前車之間應保持隨
    時可以煞停之距離，並應注意依規定汽車行駛時，駕駛人應注意車前狀況，並隨
    時採取必要之安全措施，而依當時天候晴、日間有自然光線、路面狀態乾燥、無
    缺陷、無障礙物、視距良好等情形，並無不能注意之情事，竟疏未注意，適同車
    道前方有乙○○騎乘車牌號碼ＶＫＬ—六一七號輕型機車，因遇紅燈暫停於停等
    線後方，甲○○見狀煞避不及，直接自後撞擊上開機車後方，致乙○○人車倒地
    ，經送往長庚紀念醫院急診及翌日前往郵政醫院就醫住院後，診斷受有頭部撞傷
    及背部挫傷等傷害。甲○○於肇事後，在未被有偵查犯罪職權之公務員發覺前，
    向前往現場處理車禍之臺北市政府警察局南港分局玉成派出所警員高明志自首犯
    罪，坦承肇事而接受裁判，因車禍雙方表示欲自行和解，故高明志並未劃設現場
    圖及拍攝照片，僅將本案處理經過填寫於員警工作紀錄簿。
二、案經乙○○訴請臺灣臺北地方法院檢察署檢察官呈請臺灣高等法院檢察署令轉臺
    灣士林地方法院檢察署檢察官偵查起訴。
    理  由
一、右揭事實，業據被告甲○○於檢察官偵查及本院審理時坦承不諱，核與告訴人乙
    ○○指訴情節相符，並據證人即處理本件車禍之臺北市政府警察局南港分局玉成
    派出所警員高明志結證明確，並有現場地圖、警製員警工作紀錄簿及長庚紀念醫
    院診斷證明書、郵政醫院診斷證明書各一紙附卷可稽。按汽車在同一車道行駛時
    ，除擬超越前車外，後車與前車之間應保持隨時可以煞停之距離，又汽車行駛時
    ，駕駛人應注意車前狀況，並隨時採取必要之安全措施，道路交通安全規則第九
    十四條第一項、第三項分別定有明文，被告駕車自應注意上述道路交通安全規定
    ，而依當時天候晴、日間有自然光線、路面狀態乾燥、無缺陷、無障礙物、視距
    良好等情形，並無不能注意之情事，竟疏未注意，以致肇事，使告訴人受有如事
    實欄所示之傷害，被告對本件車禍之發生，顯有過失，其過失行為與告訴人所受
    之傷害間，具有相當因果關係。被告雖辯以：伊當時不是替公司送貨或送人，只
    是要去上班途中，並非業務過失傷害云云。惟按從事業務之人，就一定危險認識
    之能力較一般常人為高，故課以較高之注意義務，換言之，客觀上，其避免發生
    一定危險之期待可能性較常人為高，故其違反注意義務之可責性，自亦較重。又
    既以駕駛送貨為業務，縱肇事時並非送貨而係他途（如載人、上下班等），仍應
    負業務上過失之責任，最高法院著有八十五年度臺上字第四０七０號、八十九年
    度臺上字第五００二號判決可資參照（分別參最高法院刑事裁判書彙編第二十五
    期第二九四頁至第二九八頁、第四十一期第三一０頁至第三一三頁）。被告係開
    元公司之送貨司機，平日駕駛貨車載運貨物，為從事駕駛業務之人，其於上班途
    中駕駛自用小客車，仍與其駕車業務有直接關係，被告上開所辯，委不足採。本
    件事證明確，被告犯行洵堪認定，應依法論科。
二、被告係開元公司之送貨司機，平日駕駛貨車載運貨物，為從事駕駛業務之人，核
    其所為，係犯刑法第二百八十四條第二項前段之業務過失傷害罪。起訴書認係犯
    刑法第二百八十四條第一項前段之過失傷害罪，尚有未洽，惟公訴人蒞庭論告時
    ，已變更起訴法條為刑法第二百八十四條第二項前段，附此敘明。查被告於肇事
    後，在未被有偵查犯罪職權之公務員發覺前，向前往處理車禍之臺北市政府警察
    局南港分局玉成派出所警員高明志自首犯罪，坦承肇事而接受裁判，業據證人高
    明志結證在卷，為對於未發覺之罪自首而接受裁判，應依刑法第六十二條前段之
    規定減輕其刑。爰審酌被告曾因發生於八十九年十二月二十二日之過失傷害案件
    ，經臺灣士林地方法院檢察署檢察官提起公訴，經本院於九十一年九月二十五日
    ，以九十一年度交易字第九九號判決拘役二十日，現正上訴，由臺灣高等法院以
    九十一年度交上易字第四０一號案件審理中，有臺灣高等法院檢察署刑案紀錄簡
    覆表、本院九十一年交易字第九九號刑事判決附卷可按，其駕車猶不知小心謹慎
    、被告過失之程度、過失行為對告訴人所生之傷害情形、肇事後尚未達成民事和
    解等一切情狀，量處如主文所示之刑，並諭知易科罰金之折算標準。
據上論斷，應依刑事訴訟法第二百九十九條第一項前段，刑法第二百八十四條第二項
前段、第六十二條前段、第四十一條第一項前段，罰金罰鍰提高標準條例第一條前段
、第二條，判決如主文。
本案經檢察官吳怡明到庭執行職務。
中      華      民      國      九十二      年      三      月    六    日
                                    臺灣士林地方法院交通法庭
                                        法  官  黃  潔  茹
右正本證明與原本無異。
如不服本判決，應於判決送達後十日內，向本院提出上訴狀。
                                        書記官  柳  瑞  宗
中      華      民      國      九十二      年      三      月   十三   日
附錄本案論罪科刑法條：
刑法第二百八十四條第二項前段：
  從事業務之人，因業務上之過失傷害人者，處一年以下有期徒刑、拘役或一千元以
  下罰金。


司法院資訊處製作；財團法人民間司法改革基金會備份。
